臺灣臺中地方法院交通事件裁定　　　 100年度交聲字第1531號
原處分機關　交通部公路總局臺中區監理所
異　議　人
即受處分人　甘凰
上列異議人即受處分人因違反道路交通管理處罰條例事件，對於
交通部公路總局臺中區監理所民國100年3月15日所為之裁決（原
處分：中監違字第裁60-ZHB116452號違反道路交通管理事件裁決
書），聲明異議，本院裁定如下：
    主    文
異議駁回。
    理    由
一、原處分機關交通部公路總局臺中區監理所略以：異議人即受
    處分人甘凰（下稱受處分人）駕駛車牌號碼1995-ZE號自
    用小客車，於民國99年7月21日8時50分許，行經國道三號高
    速公路南下334.8公里處，因「速限110公里，經雷達（射）
    測定行速為129公里，超速19公里」之違規，經內政部警政
    署國道公路警察局以科學儀器拍照採證後，依違反道路交通
    管理處罰條例第33條第1項第1款規定逕行掣單舉發。嗣本所
    遂於100年3月15日以中監違字第裁60-ZHB116452號裁決書，
    爰依道路交通管理處罰條例第33條第1項第1款，處新臺幣4,
    500元，並依同條例第63條第1項第1款（裁決書漏載第1款）
    ，記違規點數1點；逾期則依裁決書處罰主文裁處等語。
二、受處分人聲明異議意旨略以：本人未收到舉發違規單及違規
    照片，如何證明車號1995-ZE號自小客車超速。況且本人戶
    籍地，已無人居住（古厝），且去年99年7月21日之交通違
    規，為何至100年4月份才收到加重罰款之裁決書，爰聲明異
    議等語。
三、按受處分人，不服道路交通管理處罰條例第8條主管機關為
    之處罰，得於接到裁決書之翌日起20日內，向管轄之地方法
    院聲明異議；又交通法庭認聲明異議不合法律上之程式或其
    異議權已經喪失者，應以裁定駁回之，但其不合法律上之程
    式可補正者，應先定期命為補正，逾期不補正者，即予駁回
    ，道路交通管理處罰條例第87條第1項、道路交通事件處理
    辦法第17條分別定有明文。而上開20日之期間乃法定不變期
    間，如遲誤該期間，法院自應以聲明異議不合法律上程式，
    且屬無從補正，裁定駁回之。次按處理違反道路交通管理事
    件，有關文書送達之程序，依行政程序法之規定；送達，於
    應受送達人之住居所、事務所或營業所為之；於應送達處所
    不獲會晤應受送達人時，得將文書付與有辨別事理能力之同
    居人、受僱人或應送達處所之接收郵件人員。應受送達人或
    其同居人、受僱人、接收郵件人員無正當理由拒絕收領文書
    時，得將文書留置於應送達處所，以為送達；又送達不能依
    前2條規定為之者，得將文書寄存送達地之地方自治或警察
    機關，並作送達通知書2份，1份黏貼於應受送達人住居所、
    事務所、營業所或其就業處所門首，另1份交由鄰居轉交或
    置於該送達處所信箱或其他適當位置，以為送達。前項情形
    ，由郵政機關為送達者，得將文書寄存於送達地之郵政機關
    。寄存機關自收受寄存文書之日起，應保存3個月，違反道
    路交通管理事件統一裁罰基準及處理細則第5條，行政程序
    法第72條第1項前段、第73條第1項、第3項、第74條分別定
    有明文。又92年2月7日修正之民事訴訟法第138條第2項規定
    「寄存送達，自寄存之日起，經10日內發生效力。」，然行
    政程序法第74條就寄存送達已有規定，該條文中並無經10日
    內發生效力之規定，亦未準用民事訴訟法，故民事訴訟法關
    於寄存送達之規定，於行政程序自難適用（最高行政法院95
    年度裁字第2663號裁定意旨參照）。準此，舉發違反道路交
    通管理事件裁決書送達時若依行政程序法第74條規定寄存送
    達者，於合法寄存送達時即發生送達之效力，合先敘明。
四、經查，受處分人自99年1月18日將戶籍地遷入「高雄市○○
    區○○路56巷80之10號」迄今無任何變遷紀錄，此有本院依
    職權查詢受處分人全戶戶籍資料（完整姓名）查詢結果、卷
    附個人戶籍資料查詢結果及遷徙紀錄資料查詢結果可參，又
    上址復經受處分人於99年4月20日向監理機關申請新增為其
    住居地止，亦有汽車異動歷史查詢資料及原處分機關移送書
    在卷可考，足認該址確為受處分人之住所無訛。而原處分機
    關之中監違字第裁60-ZHB116452號裁決書係以郵務掛號之方
    式送達至受處分人上開住所，因未獲會晤受處分人本人，亦
    無受領文書之同居人、受僱人，而於100年3月22日寄存於梓
    官郵局，並製作送達通知書2份，1份黏貼於應受送達人住居
    所門首，1份置於該受送達處所信箱或其他適當位置，以為
    送達，有送達證書1份在卷可憑。是原處分機關既係依前開
    行政程序法第74條為寄存送達，自已發生合法送達之效力，
    不因受處分人實際上有無領取而有所異。再者，縱使受處分
    人因故遷徙他處，惟仍未前往戶政機關辦理戶籍資料之異動
    ，亦難認其已有廢止住所之積極意思表示。況且受處分人既
    已於99年4月20日向監理機關辦理新增住居地址，而將戶籍
    地址申請為現實住居地址，原處分機關依該址寄送本件裁決
    書，自不得指其送達程序有何違失。至於受處分人辯稱：戶
    籍地已無人居住云云，惟監理機關既以按受處分人申報之住
    居地址寄送本件裁決書，而受處分人復未向監理機關辦理變
    更實際住居地址或新增通訊地址，自難課以行政機關訪查其
    實際居所何在之責，應認咎責在己，應自行承擔本人未能親
    自收受上開裁決書之不利益。則揆諸上開說明，本件裁決書
    業於100年3月22日合法送達予受處分人，核無違誤，則聲明
    異議之20日法定期間，乃自合法送達之翌日即同年月23日起
    算。另受處分人之戶籍地址為高雄市梓官區，與原處分機關
    所在之臺中市大肚區並非同一鄉、鎮、市，亦非居住於本院
    之管轄區域內，依前揭法院訴訟當事人在途期間標準第4條
    第1款第3目、第2條第1款之規定，在途期間為7日，故受處
    分人聲明異議之法定期間末日應為100年4月18日。是受處分
    人遲至100年4月28日始具狀提出於原處分機關聲明異議，有
    其所提出之聲明異議狀上之「交通部公路總局臺中區監理所
    總收文章」上戳記之日期可證，是本件聲明異議顯已逾法定
    期限甚明；受處分人既逾期聲明異議，其聲明異議於法不合
    ，且無從補正，應予駁回。
六、據上論斷，應依道路交通管理處罰條例第87條第2項，道路
    交通事件處理辦法第17條前段，裁定如主文。
中    華    民    國    100    年   5    月    31     日
                      交通法庭  法  官  洪挺梧
以上正本證明與原本無異。
如不服本裁定，應於收受送達後5日內向本院提出抗告狀。（應
附繕本）
                                書記官  劉雅玲
中    華    民    國    100    年   5    月    31     日